臺灣高雄地方法院刑事判決　　　　　　　96年度訴字第3088號
公　訴　人　臺灣高雄地方法院檢察署檢察官
被　　　告　丁○○
指定辯護人　本院公設辯護人　丙○○
上列被告因違反毒品危害防制條例等案件，經檢察官提起公訴（
96年度偵字第17941 號），本院判決如下：
    主  文
丁○○運輸第四級毒品，處有期徒刑肆年。
    事  實
一、丁○○明知去甲西泮（Nordiazepam）、麻黃（Ephedrine）
    、安定（Diazepam）均業經我國公告列為毒品危害防制條例
    第2 條第2 項第4 款之第四級毒品，不得運輸，上開第四級
    毒品亦經行政院依法公告為管制進出口之物品，不得私運進
    口，且未經中央衛生主管機關（即行政院衛生署，下稱衛生
    署）核准之藥品，不得擅自輸入。仍於民國（下同）94年5
    月10日，基於運輸第四級毒品去甲西泮、麻黃、安定及私運
    該等管制物品進口之犯意，及與其友人甲○○○（業經臺灣
    高等法院高雄分院判決確定）共同基於輸入禁藥之犯意聯絡
    ，與甲○○○一起自高雄小港國際機場（下稱小港機場）搭
    乘中華航空公司CI647 號班機前往泰國。至泰國後，丁○○
    先以不詳方式取得含有去甲西泮成分之淺黃色圓形錠6160粒
    、含有麻黃成分之白色圓形錠5320粒、含有安定成分之藍白
    色圓形錠2660粒、深粉紅色錠2660粒等第四級毒品，及含有
    Bisacody1 成分之橙色圓形膜衣錠4050粒、橙色圓形膜衣錠
    1850粒、白色圓形膜衣錠2660粒、含有Acetaminophen 、Ca
    ffeine成分之白色硬膠囊1260粒、含有Caffeine、Sibutram
    ine成分之紅灰硬膠囊藥丸8960粒等未經衛生署核准輸入之
    藥品，再將上開毒品、藥品分別以塑膠袋包裹妥當，藏於痱
    子粉罐內或以乾辣椒掩飾，置於甲○○○之行李箱內，交予
    甲○○○，由甲○○○負責將上開物品帶回臺灣（甲○○○
    僅知悉上開物品均為未經衛生署核准輸入之藥品，不知其中
    部分藥品尚含有第四級毒品成分）。丁○○、甲○○○即於
    94年5 月14日一起自泰國搭乘中華航空公司CI648 號班機返
    臺，於當日23時許飛抵小港機場入境臺灣，而共同未經許可
    輸入禁藥，丁○○並以上開方式利用不知情（無第四級毒品
    認識）之甲○○○私運第四級毒品去甲西泮、麻黃、安定入
    境。嗣甲○○○於同日23時30分許，經行政院財政部高雄關
    稅局（下稱高雄關稅局）人員在小港機場海關入境檢查室內
    查獲，並扣得上開毒品、藥品，始查悉上情。
二、案經臺灣高雄地方法院檢察署（下稱高雄地檢署）檢察官自
    動簽分而偵查起訴。
    理  由
一、訊據被告丁○○矢口否認有何私運第四級毒品入境及未經許
    可輸入禁藥之犯行，辯稱：伊不認識甲○○○，也沒有叫甲
    ○○○帶扣案之毒品、藥品返臺云云。經查：
  (一)程序方面：
  1.按法院或檢察官得囑託醫院、學校或其他相當之機關、團體
    為鑑定，鑑定之經過及其結果，應命鑑定人以言詞或書面報
    告。刑事訴訟法第208 條第1 項、第206 條第1 項分別定有
    明文。本院審理95年度訴字第1218號被告甲○○○違反毒品
    危害防制條例等案件（下稱前案）時，曾將扣案如犯罪事實
    欄所示之毒品、藥品送請內政部警政署刑事警察局鑑定其成
    分，該局函覆之鑑定書（95年9 月27日刑鑑字第0950122919
    號鑑定書）1 份，屬書面鑑定報告，有證據能力。
  2.證人甲○○○曾於96年3 月23日檢察官偵查中到庭具結作證
    ，其向檢察官所為之言詞陳述，並無證據證明有何顯不可信
    之情況，且與本案待證事實相關，依刑事訴訟法第159 條之
    1 第2 項規定，得為證據。
  3.卷附衛生署藥物食品檢驗局94年7 月7 日藥檢壹字第094941
    4548號函暨所附檢驗成績書、94年7 月21日衛署藥字第0940
    029361號函、甲○○○入出境查詢結果表、被告入出國日期
    證明書、入出境資料整批查詢名單各1 份，均屬被告以外之
    人於審判外之書面陳述，而公訴人、被告及辯護人就上開書
    面陳述，於本院調查證據時知有刑事訴訟法第159 條第1 項
    不得為證據之情形，均未於言詞辯論終結前聲明異議，視為
    同意作為證據，本院審酌該等書面陳述作成之情形均屬正常
    ，並無何違背法定程序或不當之情形，且與待證事實相關，
    認適當作為證據，故上開書面陳述依刑事訴訟法第159 條之
    5 之規定，均具有證據能力。
  (二)實體方面：
  1.被告與甲○○○於本案發生5 、6 年前相識，於94年5 月10
    日前某日，被告以提供旅費及免費來回機票為誘因，邀約甲
    ○○○一同前往泰國並帶藥品回臺，經甲○○○同意後，2
    人即於94年5 月10日，一起自小港機場搭乘中華航空公司
    CI647 號班機前往泰國。被告在泰國以不詳方式取得含有去
    甲西泮成分之淺黃色圓形錠6160粒、含有麻黃成分之白色圓
    形錠5320粒、含有安定成分之藍白色圓形錠2660粒、深粉紅
    色錠2660粒等第四級毒品，及含有Bisacody1 成分之橙色圓
    形膜衣錠4050粒、橙色圓形膜衣錠1850粒、白色圓形膜衣錠
    2660粒、含有Acetaminophen 、Caffeine成分之白色硬膠囊
    1260粒、含有Caffeine、Sibutramine 成分之紅灰硬膠囊藥
    丸8960粒等藥品後，即將上開毒品、藥品分別以塑膠袋包裹
    妥當，藏於痱子粉罐內或以乾辣椒掩飾，置於甲○○○之行
    李箱內，交予甲○○○，由甲○○○負責將上開物品帶回臺
    灣（甲○○○不知其中部分藥品含有第四級毒品成分）。嗣
    被告、甲○○○於94年5 月14日一起自泰國搭乘中華航空公
    司CI648 號班機返臺，於當日23時許飛抵小港機場入境臺灣
    後，旋於同日23時30分許，經高雄關稅局人員在小港機場海
    關入境檢查室內查獲甲○○○行李箱內放有上開毒品、藥品
    並將之扣案等事實，業據證人甲○○○於本案檢察官偵訊及
    本院審理時證述明確（見高雄地檢署96年度他字第1710號偵
    查卷第20-21 頁、本案本院96年11月28日審判筆錄），並有
    扣案物照片2 張、衛生署藥物食品檢驗局94年7 月7 日藥檢
    壹字第0949414548號函暨所附檢驗成績書、94年7 月21日衛
    署藥字第0940029361號函、甲○○○入出境查詢結果表（見
    高雄地檢署95年度他字第1535號被告甲○○○違反藥事法案
    件偵查卷第9-17、25頁）、被告入出國日期證明書、入出境
    資料整批查詢名單、內政部警政署刑事警察局95年9 月27日
    刑鑑字第0950122919號鑑定書各1 份（見前案本院審判卷〈
    下稱前案本院卷〉第14、20 -22、29-30 頁）附卷可稽。
  2.被告固辯稱：伊不認識甲○○○，也沒有叫甲○○○帶扣案
    之毒品、藥品返臺云云。惟證人甲○○○已於本案檢察官偵
    訊及本院審理時證述如前，且證人甲○○○於前案審理中被
    告到案前，即能說出被告之真實姓名、原國籍（原為泰國籍
    人）、地址、電話，於本案本院審理時亦能說出被告家中有
    哪些成員（被告與其夫生育2 名子女，還有1 名被告之夫前
    妻所生子女），所述與被告自承之資料均相符（見前案本院
    卷第8 頁反面、第34-36 頁、本案本院96年11月28日審判筆
    錄）；復曾於前案審理中提出其私人錄製之對話錄音帶（證
    人甲○○○證稱該錄音帶係其與被告之對話錄音，此見本院
    96年11月28日審判筆錄），該錄音帶經本院於96年11月28日
    當庭勘驗後，內容與前案95年11月16日審判程序勘驗結果一
    致，對話內容為：「甲○○○：喔‧‧‧難怪喔。ㄟ，那你
    那個那個‧‧‧那是從高雄那個叫我幫你拿減肥藥那個，有
    沒有跟你那個桃園一樣？某女：一樣啦，同一個一樣啦，會
    再拿給你買。甲○○○：同一樣是減肥藥喔？某女：嘿啊」
    （見本案本院96年11月28日審判筆錄、前案本院卷第37頁正
    反面）。上開錄音帶經送聲紋鑑定結果，與證人甲○○○對
    話之女子聲音雖因錄音品質不佳，致聲紋共振峰（Formant
    ）圖譜特徵模糊，不符聲紋鑑定條件，無法作聲紋比對鑑定
    （鑑定是否為被告之聲音），有法務部調查局95年12月8 日
    調科參字第09500560760 號聲紋鑑定報告書1 份（見前案本
    院卷第40頁）在卷可憑，然經本院當庭勘驗結果，該名女子
    談話之口吻、聲音、語調與被告均極相似（被告原為泰國籍
    人，所說中文有特殊腔調），此為本院職務上所觀察之事實
    。況若被告與證人甲○○○素不相識，2 人間從無交往，亦
    無怨隙可言，證人甲○○○豈能明確說出被告之姓名、聯絡
    方式、原國籍、家庭成員等私人資料，又豈會甘冒偽證罪責
    ，無緣無故虛構事實誣陷被告？從而，證人甲○○○所為前
    開證述與被告所辯相較之下，應以證人甲○○○所述較為可
    採，被告上開所辯與事實不符，不足採信。至證人甲○○○
    固曾於前案警、偵訊時以被告身分供稱上開扣案物品是減肥
    藥，是曼谷友人「張姐」送的，要帶回來自己吃云云，與其
    於本案檢察官偵訊、本院審理時所述相異；惟證人甲○○○
    於本案本院審理時已證稱：當時沒有抓到丁○○，丁○○叫
    伊不可以講出她的名字，伊才自己擔起來，亂編說藥是姓張
    的朋友給的等語（見本院96年11月28日審判筆錄），足認證
    人甲○○○於前案警、偵訊時所述並非事實，不足據為對被
    告有利之認定。
  3.按製造、輸入藥品，應將其成分、規格、性能、製法之要旨
    ，檢驗規格與方法及有關資料或證件，連同原文和中文標籤
    、原文和中文仿單及樣品，並繳納費用，申請中央衛生主管
    機關（即衛生署）查驗登記，經核准發給藥品許可證後，始
    得製造或輸入。第1 項輸入藥品，應由藥品許可證所有人及
    其授權者輸入。除係旅客或隨交通工具服務人員攜帶自用藥
    品進口外，未經中央衛生主管機關核准擅自輸入之藥品，係
    屬藥事法所稱之「禁藥」。藥事法第39條第1 項、第3 項、
    第22條第1 項第2 款分別定有明文。又按藥品是否曾由中央
    衛生主管機關核准輸入，仍應視其成分、規格、性能、製法
    併同標籤、仿單及樣品等項，與前所核發之輸入許可證是否
    相同為斷；非謂藥品一經核准輸入，不問與該輸入許可證查
    驗登記之內容是否相同，即可逕認嗣後未經核准而擅自輸入
    相同品名之藥品，均非藥事法所指之禁藥（最高法院91年度
    台上字第108 號判決意旨參照）。查如犯罪事實欄所示之扣
    案藥品中，分別含有去甲西泮、麻黃、安定、Bisacody1 、
    Acetaminophen 、Caffeine、Sibutramine 等西藥成分（其
    中去甲西泮、麻黃、安定亦為毒品危害防制條例規定之第四
    級毒品），前已敘明，該等西藥成分雖均經衛生署分別核發
    藥品許可證，惟本案所查獲之上開藥品均無完整包裝，無法
    鑑定是否與衛生署曾核發之藥品許可證相同，且被告輸入上
    開藥品，亦均未經衛生署依藥事法第39條規定核發許可證，
    此有前開衛生署94年7 月21日衛署藥字第0940029361號函附
    卷可證，則揆諸前開條文及判決意旨，被告所輸入之上開藥
    品即屬未經核准擅自輸入之藥品，為藥事法第22條第1 項第
    2 款所指之「禁藥」無疑。綜上所述，本件事證明確，被告
    犯行已堪認定。
二、查去甲西泮、麻黃、安定均係毒品危害防制條例第2 條第2
    項第4 款規定之第四級毒品，亦屬行政院依據懲治走私條例
    第2 條第3 項所頒訂「懲治走私條例公告管制物品項目及其
    數額」之公告甲項第4 款所列之管制進出口物品，不限其數
    額，均不得私運進出口。再查，被告行為後，如附表所示之
    法律均經修正，並均自95年7 月1 日起開始施行，又本次刑
    法修正之比較新舊法，應就罪刑有關之共犯、未遂犯、想像
    競合犯、牽連犯、連續犯、結合犯，以及累犯加重、自首減
    輕暨其他法定加減原因（如身分加減）與加減例等一切情形
    ，綜其全部罪刑之結果而為比較（最高法院95年5 月23日第
    8 次刑事庭會議決議可資參照）。則比較如附表所示新舊法
    後，均以舊法對被告較有利，綜合言之，新法（本院裁判時
    之法律）並無較有利於被告，依刑法第2 條第1 項前段之規
    定，自應適用行為時之法律以論處。是核被告所為，係犯（
    刑法修正前）毒品危害防制條例第4 條第4 項運輸第四級毒
    品罪、（刑法修正前）懲治走私條例第2 條第1 項私運管制
    物品進口罪及（刑法修正前）藥事法第82條第1 項輸入禁藥
    罪。起訴書就被告涉犯私運管制物品進口罪部分，雖未引用
    （刑法修正前）懲治走私條例第2 條第1 項條文，惟於犯罪
    事實欄已載明被告利用無私運第四級毒品認識之甲○○○私
    運上開第四級毒品入境之事實，被告涉犯該罪部分堪認業經
    起訴，本院自應予以審究。被告與案外人甲○○○間就上開
    輸入禁藥之犯行，有犯意聯絡及行為分擔，皆為共同正犯。
    被告利用不知情之甲○○○（甲○○○僅知悉扣案物品均為
    未經衛生署核准輸入之禁藥，不知其中部分藥品尚含有第四
    級毒品成分）私運第四級毒品入境，就運輸第四級毒品、私
    運管制物品進口罪部分為間接正犯。又被告以一行為觸犯上
    開3 罪名，為想像競合犯，依刑法第55條之規定，應從一重
    之毒品危害防制條例第4 條第4 項運輸第四級毒品罪處斷（
    按被告行為後，於95年7 月1 日修正公布施行之刑法第55條
    關於想像競合犯之規定，增訂「但不得科以較輕罪名所定最
    輕本刑以下之刑」之但書規定。依最高法院95年5 月23日第
    8 次刑事庭會議決議，認此係科刑之限制，為法理之明文化
    ，非屬法律之變更，附此敘明）。本院審酌被告自國外運輸
    第四級毒品及未經核准之禁藥返臺，數量非少，造成相當數
    量之毒品、禁藥流入我國境內，倘經流入市面販售，對於國
    家民族之健康危害非輕，行為實有不當，且被告犯後飾詞否
    認犯行，尚難認有悔意；惟念本件所運輸之第四級毒品及禁
    藥於入境後旋遭查獲，尚未流入市面造成實害，及被告犯罪
    目的、手段等一切情狀，量處如主文所示之刑，以資懲儆。
    被告上開犯行，依中華民國96年罪犯減刑條例第3 條第1 項
    第7 款規定，不予減刑，併此敘明。末查，扣案如犯罪事實
    欄所示之毒品、藥品，均經高雄關稅局沒入後於96年9 月21
    日銷燬完畢，有該局96年10月31日高普緝字第0961019788號
    函在卷可考，該等毒品、藥品現已不存在，自無庸為沒收之
    宣告，附此敘明。
據上論斷，應依刑事訴訟法第299 條第1 項前段，（刑法修正前
）毒品危害防制條例第4 條第4 項，（刑法修正前）懲治走私條
例第2 條第1 項、懲治走私條例第11條，（刑法修正前）藥事法
第82條第1 項，刑法第11條、第2 條第1 項前段、第55條，判決
如主文。
本案經檢察官乙○○到庭執行職務。
中　　華　　民　　國　　96　　年　　12　　月　　12　　日
              鳳山刑事第二庭  審判長法　官  林水城
                                    法　官  譚德周
                                    法  官  楊筑婷
以上正本證明與原本無異。
如不服本判決應於收受本判決後10日內向本院提出上訴書狀，並
應敘述具體理由，如未敘述上訴理由者，應於上訴期間屆滿後20
日內補提理由書狀於本院（均須按他造當事人之人數附繕本）「
切勿逕送上級法院」。
中　　華　　民　　國　　96　　年　　12　　月　　12　　日
　　　　　　　　　　　　　　　　　  書記官　林靜慧
附表：法律修正前後之比較
┌────┬───────┬───────┬────────────┬────┬────┐
│修正法條│舊法規定（修正│新法規定（修正│        比較理由        │比較依據│比較結果│
│        │前）          │後）          │                        │        │何者對行│
│        │              │              │                        │        │為人有利│
├────┼───────┼───────┼────────────┼────┼────┤
│毒品危害│該罪法定刑為「│該罪法定刑為「│新法罰金數額下限、計算額│刑法第2 │舊法    │
│防制條例│3 年以上10年以│3 年以上10年以│度均較舊法增加，比較言之│條第1 項│        │
│第4 條第│下有期徒刑，得│下有期徒刑，得│，以舊法對被告有利。    │前段    │        │
│4 項、刑│併科新臺幣3 百│併科新臺幣3 百│                        │        │        │
│法第33條│萬元以下罰金」│萬元以下罰金」│                        │        │        │
│第5 款  │，罰金數額下限│，罰金數額下限│                        │        │        │
│        │為銀元1 元（即│為新臺幣1 千元│                        │        │        │
│        │新臺幣3 元）以│以上，並以新臺│                        │        │        │
│        │上，並以銀元1 │幣百元計算之。│                        │        │        │
│        │元計算之。    │              │                        │        │        │
├────┼───────┼───────┼────────────┼────┼────┤
│懲治走私│該罪法定刑為「│該罪法定刑為「│新法罰金數額下限、計算額│刑法第2 │舊法    │
│條例第2 │7 年以下有期徒│7 年以下有期徒│度均較舊法增加，比較言之│條第1 項│        │
│條第1 項│刑，得併科新臺│刑，得併科新臺│，以舊法對被告有利。    │前段    │        │
│、刑法第│幣3 百萬元以下│幣3 百萬元以下│                        │        │        │
│33條第5 │罰金」，罰金數│罰金」，罰金數│                        │        │        │
│款      │額下限為銀元1 │額下限為新臺幣│                        │        │        │
│        │元（即新臺幣3 │1 千元以上，並│                        │        │        │
│        │元）以上，並以│以新臺幣百元計│                        │        │        │
│        │銀元1 元計算之│算之。        │                        │        │        │
│        │。            │              │                        │        │        │
├────┼───────┼───────┼────────────┼────┼────┤
│藥事法第│該罪法定刑為「│該罪法定刑為「│新法罰金數額下限、計算額│刑法第2 │舊法    │
│82條第1 │10年以下有期徒│10年以下有期徒│度均較舊法增加，比較言之│條第1 項│        │
│項、刑法│刑，得併科新臺│刑，得併科新臺│，以舊法對被告有利。    │前段    │        │
│第33條第│幣1 千萬元以下│幣1 千萬元以下│                        │        │        │
│5 款    │罰金」，罰金數│罰金」，罰金數│                        │        │        │
│        │額下限為銀元1 │額下限為新臺幣│                        │        │        │
│        │元（即新臺幣3 │1 千元以上，並│                        │        │        │
│        │元）以上，並以│以新臺幣百元計│                        │        │        │
│        │銀元1 元計算之│算之。        │                        │        │        │
│        │。            │              │                        │        │        │
└────┴───────┴───────┴────────────┴────┴────┘
附錄本案論罪科刑法條
毒品危害防制條例第4條第4項
製造、運輸、販賣第四級毒品者，處3 年以上10年以下有期徒刑
，得併科新臺幣3 百萬元以下罰金。
懲治走私條例第2條第1項
私運管制物品進口、出口逾公告數額者，處7 年以下有期徒刑，
得併科新臺幣3 百萬元以下罰金。
藥事法第82條第1項
製造或輸入偽藥或禁藥者，處10年以下有期徒刑，得併科新臺幣
1 千萬元以下罰金。
